【裁判字號】    91,訴,2918
【裁判日期】    920130
【裁判案由】    違反槍砲彈藥刀械管制條例等
【裁判全文】
臺灣高雄地方法院刑事判決                        九十一年度訴字第二九一八號
    公  訴  人  臺灣高雄地方法院檢察署檢察官
    被      告  丁○○  男  三.
    指定辯護人  本院公設辯護人  丙○○
右列被告因違反槍砲彈藥刀械管制條例案件，經檢察官提起公訴（九十一年度偵字第
一九五０五號），本院判決如左：
    主  文
丁○○未經許可，持有其他可發射子彈具有殺傷力之改造玩具手槍，累犯，處有期徒
刑壹年肆月，併科罰金新臺幣伍萬元，罰金部分如易服勞役，以參佰元即新臺幣玖佰
原折算壹日，扣案之仿ＦＮ廠半自動金屬玩具改造手槍壹支（含彈匣壹個，槍枝管制
編號0000000000號）、土造子彈肆顆均沒收；又共同行使偽造私文書，足
以生損害於公眾及他人，累犯，處有期徒刑肆月，變造之「甲○○」名義之身分證上
之丁○○相片壹張、扣案補發之「甲○○」名義之職業小型車駕駛執照壹張、汽（機
）車駕駛人審驗暨各項異動登記書之申請人姓名欄上偽造之「甲○○」署押壹枚均沒
收。應執行有期徒刑壹年陸月，併科罰金新臺幣伍萬元，罰金部分，如易服勞役，以
參佰元即新臺幣玖佰元折算壹日，仿ＦＮ廠半自動手槍製造之金屬玩具改造手槍壹支
（含彈匣壹個，槍枝管制編號0000000000號）、土造子彈肆顆、變造之「
甲○○」名義之身分證上之丁○○相片壹張、扣案補發之「甲○○」名義之職業小型
車駕駛執照壹張、汽（機）車駕駛人審驗暨各項異動登記書之申請人姓名欄上偽造之
「甲○○」署押壹枚均沒收。
被訴侵占遺失物部分免訴。
    事  實
一、丁○○前因違反藥事法及肅清煙毒條例案件，分別經判處有期徒刑八月及三年四
    月確定；又因違反麻醉藥品管理條例案件，經判處有期徒刑六月確定，而於八十
    七年三月四日執行完畢，仍不知悔改。因丁○○之某不詳姓名年籍綽號「小郭」
    之成年友人積欠丁○○新臺幣三萬元，該綽號「小郭」之友人遂於九十一年二月
    上旬某日晚上，在臺北縣三重市○○○路上某處，將可發射子彈且具有殺傷力之
    仿ＦＮ廠半自動手槍製造之金屬玩具手槍更換土造金屬槍管改造而成之改造手槍
    乙支（槍枝管制編號：0000000000號）、彈匣乙個及具殺傷力之直徑
    約八ｍｍ之土造子彈六顆（其中二顆業經送請行政院內政部警政署刑事警察局試
    射滅失），交予丁○○，作為借款之擔保，並表示將來有錢清償欠款時，再予取
    回，丁○○在明知未經許可不得無故持有具殺傷力之槍枝及子彈之情形下，仍予
    以收受，並將之攜帶在身上供作防身之用，而未經許可，持有上開槍、彈。又於
    八十七年七月十二日前之某日（起訴書誤載為八十八年四月初），在臺北市○○
    區○○街某處，拾獲甲○○所遺失之身分證一紙（起訴書誤繕為駕駛執照，又此
    部分丁○○所涉犯侵占脫離遺失物部分，追訴權時效已經完成，詳後述），竟與
    不詳姓名年籍之成年友人，共同基於行使變造身分證及行使偽造私文書，使公務
    員登載不實之犯意聯絡，於八十七年七月十二日，先由丁○○將其相片二張及所
    拾獲之上開甲○○名義之身分證，交予該成年友人，再由該友人將該身分證上所
    黏貼甲○○之相片撕下後，換貼丁○○之相片，而予以變造，並於同月十五日，
    持上開變造之身分證及前揭丁○○所交付之相片一張，前往臺北市監理處，冒用
    甲○○名義，以遺失職業小型車駕駛執照為由，在汽（機）車駕駛人審驗暨各項
    異動登記書之申請人姓名欄上偽造甲○○之簽名一枚，而據以偽造完成上開登記
    書後，持向不知情之承辦人員張玉枝申請補發甲○○名義之駕駛執照而行使之，
    致張玉枝誤信為真實，而將此不實之事項登載於職務上所掌之登記簿等公文書上
    ，並製發黏貼有丁○○相片之甲○○名義之職業小型車駕駛執照一張予該友人，
    該友人再將該駕駛執照交予丁○○，足以生損害於戶政機關、交通監理機關對於
    證照管理之正確性及甲○○本人之權益。嗣丁○○於九十一年九月一日，在高雄
    市○○區○○路與南華路口，遇警盤查時，為掩飾身分，持上開申請之駕駛執照
    供警查驗，而為警識破，並在其身上扣得上開槍、彈而查獲上情。
二、案經高雄市政府警察局刑警大隊移送臺灣高雄地方法院檢察署檢察官偵查起訴。
    理  由
壹、有罪部分
一、右揭關於未經許可持有槍、彈部分之事實，業據被告於本院審訊中自白明確，且
    被告為警查獲當時，確實持有上開槍、彈一節，亦經證人即當時查獲之警員乙○
    ○到庭具結證述甚詳，並有上開槍、彈扣案可資佐證，又上開扣案之槍、彈，經
    送請行政院內政部刑事警察局鑑驗結果為：（一）送鑑改造手槍一支（含彈匣，
    槍枝管制編號：0000000000號），認係由仿ＦＮ廠半自動手槍製造之
    金屬玩具手槍，更換土造金屬槍管改造而成之改造手槍，機械性能良好，可擊發
    適用子彈，認具殺傷力；（二）送鑑子彈六顆，認均係土造子彈（具直徑約八ｍ
    ｍ之金屬彈頭），採樣二顆試射，可擊發，認均具殺傷力。此有行政院內政部警
    政署刑事警察局九十一年九月二十日刑鑑字第０九一０二三六九二三號槍彈鑑定
    書乙紙在卷足憑。是被告上開自白與事實相符，洵堪認定。
二、關於拾獲、變造證件，並持以申請、行使證件部分：
    前揭被告拾獲甲○○之身分證，將該身分證交由其不詳姓名之成年友人，換貼被
    告之相片後，由該友人在上開異動登記書上偽造甲○○之簽名，並持向臺北市監
    理處申請補發駕駛執照，使不知情之承辦人員張玉枝將此不實之事項登載於職務
    上所掌之登記簿等公文書上，並製發駕駛執照予該友人，該友人再將所申請之駕
    駛執照交予被告，持向查獲之警員行使等事實，業據被告於本院審訊中供承無訛
    ，核與證人甲○○到庭具結證稱：「我的身分證及駕照都有丟掉，大約是在三年
    前丟掉的」等語，及證人乙○○到庭結證稱：「我們當時是在路口盤查，被告當
    時是拿甲○○的駕照給我們看，我們就以甲○○的資料查詢甲○○的素行資料，
    發現甲○○的素行資料與被告所說的資料不符，這時我們就懷疑被告並不是甲○
    ○本人，後來在他身上查獲槍、彈，並將他帶上警車時，我們才再問他叫什麼名
    字，並要他老實講，被告才說他是丁○○」等語（均見本院九十一年十一月二十
    八日訊問筆錄）相符，並有上開所申請之駕駛執照扣案可資佐證，及臺北市監理
    處九十一年十一月二時一日北市監二字第０九一三四七六六三００號函暨檢附之
    汽（機）車駕駛人審驗暨各項異動登記書一份在卷可稽，被告自白核與事實相符
    ，堪可確認。本件事證明確，應依法論科。
三、被告上開未經許可持有槍、砲之行為，核係犯槍砲彈藥刀械管制條例第十一條第
    四項之未經許可持有其他可發射子彈之改造手槍罪及同法第十二條第四項之未經
    許可持有子彈罪。被告以一行為同時持有改造手槍及子彈，為一行為觸犯構成要
    件不相同之罪名，為想像競合犯，應從重依未經許可持有其他可發射子彈之改造
    手槍罪論處。公訴人認被告持有上開改造手槍部分，係犯槍砲彈藥刀械管制條例
    第七條第四項之罪，容有誤會，惟基本社會事實同一，本院自得加以審理，並變
    更起訴法條。又按國民身分證係表彰個人年籍身分之證書，性質上屬於刑法第二
    百十二條所指之特種文書。將他人證件上之相片撕下換貼其他人之相片，乃不變
    更原有文書之本質而就文書之內容更改，係屬刑法所稱之變造文書之行為。再者
    ，「汽（機）車各項異動登記書」雖名為「登記書」，實則係由欲申請汽（機）
    車各項資料異動之人行填寫後，交由監理機關辦理，具有申請書之性質，在尚未
    經監理機關核准並蓋用車輛登記審核章前，係屬私文書之一種。是被告上開將所
    拾獲之甲○○名義之身分證，交予其友人，經變造後，填寫上開異動登記書，偽
    造甲○○之簽名，完成偽造上開異動申請書，再持以向監理機關申請駕駛執照而
    行使，使公務員登載不實，而製發駕駛執照，係犯刑法第二百十六條、第二百十
    二條、第二百十條、第二百十四條之行使變造身分證、行使偽造私文書及使公務
    員登載不實罪。上開偽造甲○○簽名之行為，為偽造上開異動登記書之部分行為
    ，不另論罪。前揭變造、偽造之低度行為，均為各該次行使之高度行為所吸收，
    均不另論罪。被告與其成年友人間，就上開行使變造特種文書、行使偽造私文書
    及使公務員登載不實罪之犯行間，有犯意之聯絡及行為之分擔，為共同正犯。被
    告所犯上開行使變造特種文書、行使偽造私文書及行使使公務員登載不實罪三罪
    間，有方法結果之牽連關係，為牽連犯，應從一重之行使偽造私文書罪處斷。另
    被告所犯上開違反槍砲彈藥刀械管制條例之行為，與行使偽造私文書罪間，犯意
    個別，行為互殊，應分論併罰。又被告前因違反藥事法及肅清煙毒條例案件，分
    別經判處有期徒刑八月及三年四月確定；又因違反麻醉藥品管理條例案件，經判
    處有期徒刑六月確定，而於八十七年三月四日執行完畢，此有臺灣高等法院被告
    全國前案紀錄表一份在卷可稽，其受有期徒刑之執行完畢，五年以內再犯有期徒
    刑以上之罪，為累犯，應依刑法第四十七條規定加重其刑。爰審酌被告未經許可
    ，持有槍、彈，對社會治安隱藏之危害甚大，另拾獲甲○○名義之證件，冒名申
    請駕駛執照，並持以行使，損害戶政及監理機關對證照管理之正確性，且損害甲
    ○○之權益，惡性非輕，惟念其犯罪後坦承犯行，態度尚佳，且尚無將槍、彈供
    供作不法使用等一切情狀，酌情各量處如主文所示之刑，就併科罰金部分，諭知
    易服勞役之折算標準，並定其應執行之刑。又扣案之仿ＦＮ廠半自動金屬玩具改
    造手槍一支（含彈匣壹個，槍枝管制編號0000000000號）、土造子彈
    四顆，均屬違禁物，均應依刑法第三十八條第一項第款宣告沒收，另扣案之子彈
    二顆，已因試射而滅失，爰不為沒收之諭知，附此敘明。又變造之甲○○名義之
    身分證上黏貼之被告相片一張，為被告所有供犯罪所用之物雖未扣案，然並無證
    據足認已經滅失；扣案之冒名申請補發之甲○○名義之駕駛執照一張，為被告所
    有之犯罪所得之物，應分別依刑法第三十八條第一項第二、三款之規定，宣告沒
    收。又前開偽造之汽（機）車駕駛人審驗暨各項異動登記書上偽造之甲○○之簽
    名，應依刑法第二百十九條規定沒收。
貳、免訴部分
一、公訴意旨另以：被告丁○○於八十八年四月初，在臺北市○○區○○街上，拾獲
    案外人甲○○所遺失之駕駛執照，竟意圖為自己不法之所有，而侵占入己，因認
    被告涉犯刑法第三百三十七條之侵占罪嫌等語。
二、按案件時效已完成者，應諭知免訴之判決，刑事訴訟法第三百零二條第二款定有
    明文。
三、經查：本件公訴人認被告上開拾獲並侵占遺失物之行為，係犯刑法第三百三十七
    條之侵占罪，而該法條規定之最高法定刑為五百元以下，依刑法第八十條第一項
    第五款規定，其追訴權時效期間為一年，再依同法第八十條第二項規定，前項期
    間自犯罪成立之日起算。本件公訴人認被告上開侵占遺失物之時間為八十八年四
    月初，又公訴人於九十一年九月二日開始實施偵查行為，有九十一年度偵字第一
    九五０五號偵查卷可稽，是自被告上開侵占行為終了時，迄公訴人開始實施偵查
    行為止，顯已逾上開追訴權期間，其追訴權時效業已完成，又公訴人認被告此部
    分所為，與前開有罪部分，應予分論併罰，揆之前揭說明，應諭知免訴之判決。
據上論斷，應依刑事訴訟法第二百九十九條第一項前段、第三百條、第三百零二條第
二款，槍砲彈藥刀械管制條例第十一條第四項、第十二條第四項，刑法第十一條前段
、第二百十二、第二百十條、第二百十四條、第二百十六條、第四十二條第二項、第
四十七條、第五十五條、第五十一條第五款、第三十八條第一項第一、二、三款，罰
金罰鍰提高標準條例第一條前段、第二條，現行法規所定貨幣單位折算新臺幣條例第
二條，判決如主文。
本案經檢察官吳協展到庭執行職務。
中      華      民      國        九十二    年     一     月    三十    日
                                  臺灣高雄地方法院刑事第六庭
                                      審判長法官  李政庭
                                            法官  李怡諄
                                            法官  蘇雅慧
右正本證明與原本無異。
如不服本判決，應於判決送達後十日內，向本院提出上訴狀。
                                          書記官  林誠桂
中      華      民      國        九十二    年     一     月    三十    日
附錄本案論罪科刑法條全文：
槍砲彈藥刀械管制條例第十一條第四項：
  未經許可，持有、寄藏或意圖販賣而陳列第一項所列槍砲者，處一年以上七年以下
  有期徒刑，併科新台幣七百萬元以下罰金。
槍砲彈藥刀械管制條例第十二條第四項：
  未經許可，持有、寄藏或意圖販賣而陳列子彈者，處五年以下有期徒刑，併科新台
  幣三百萬元以下罰金。
中華民國刑法第二百一十二條
  偽造、變造護照、旅券、免許證、特許證及關於品行、能力服務或其他相類之證書、
介紹書，足以生損害於公眾或他人者，處一年以下有期徒刑、拘役或三百元以下罰金
。
中華民國刑法第二百一十條
  偽造、變造私文書，足以生損害於公眾或他人者，處五年以下有期徒刑。
中華民國刑法第二百一十四條
  明知為不實之事項，而使公務員登載於職務上所掌之公文書，足以生損害於公眾或他
人者，處三年以下有期徒刑、拘役或五百元以下罰金。
中華民國刑法第二百一十六條
  行使第二百十條至第二百十五條之文書者，依偽造、變造文書或登載不實事項或使登
載不實事項之規定處斷。


司法院資訊處製作；財團法人民間司法改革基金會備份。
